【裁判字號】    97,易,2415
【裁判日期】    970924
【裁判案由】    過失傷害
【裁判全文】
臺灣板橋地方法院刑事判決              97年度易字第2415號
公  訴  人  臺灣板橋地方法院檢察署檢察官
被      告  甲○○
選任辯護人  葉鞠萱  律師
上列被告因過失傷害案件，經檢察官提起公訴（97年度偵字第
13584 號），本院判決如下：
    主  文
甲○○因過失傷害人，處拘役拾日，如易科罰金，以新臺幣壹仟
元折算壹日。
    事  實
一、甲○○於民國97年1 月14日下午4 時許，在吳月燕所經營、
    址設臺北縣三重市○○○路104 號之華歌爾專櫃前，因遭丙○○、乙○○、丙○○之母質問其介入乙○○婚姻之事，雙
    方頓生齲齵，甲○○乃持數位相機欲對丙○○拍攝存證，丙○○旋即以右手持紅色檔案夾遮住臉部，並以左手擋住數位
    相機之鏡頭，阻擋甲○○拍攝。甲○○見狀，遂以左手推擠
    、拍打、拉扯丙○○所持之紅色檔案夾，本應注意在推擠、
    拍打、拉扯丙○○手持之紅色檔案夾時，應適度控制其力道
    ，以免用力過猛導致丙○○之手部受傷，依其智識程度又無
    不能注意之情形，竟疏未注意及此，為順利移開遮住丙○○
    臉部之紅色檔案夾，以左手用力推擠、拍打、拉扯丙○○手
    持之紅色檔案夾，不慎造成丙○○受有右第四指近端指間關
    節扭傷之傷害。
二、案經丙○○訴由臺灣板橋地方法院檢察署檢察官偵查起訴。
    理  由
一、訊據被告甲○○矢口否認有任何過失傷害之犯行，辯稱：當
    天丙○○、乙○○及丙○○的母親到伊工作的場所辱罵伊，
    伊才拿出數位相機要拍攝蒐證，丙○○不讓伊蒐證，就過來
    要搶伊的數位相機，伊只是要護住伊的數位相機而已，且伊
    始終都是用雙手拿數位相機，並沒有出手去拍打、拉扯丙○○云云。
二、經查：
  (一)被告於97年1 月14日下午4 時許，在吳月燕所經營、址設臺
    北縣三重市○○○路104 號之華歌爾專櫃前，因遭丙○○、
    乙○○、丙○○之母質問其介入乙○○婚姻之事，而手持數
    位相機欲對丙○○拍攝存證，惟因丙○○以右手持紅色檔案
    夾遮住臉部，被告遂以左手推擠、拍打、拉扯丙○○手持之
    紅色檔案夾，欲將該檔案夾移開等節，業經證人丙○○、乙○○於本院審理中證述明確，且經本院當庭勘驗被告所提出
    案發當時之錄影光碟，其中檔名為「存證一」之錄影畫面可
    見乙○○手持攝影機在旁，丙○○以手遮住鏡頭，畫面旋即
    變黑，但可聽見丙○○表示：「妳不要搶喔，我只有蓋著喔
    ，是你搶的喔」，被告則表示：「把我弄壞喔，把我弄壞，
    我現在有錄影喔，你把我壞掉喔」，之後畫面恢復，但晃動
    過劇烈無法辨識畫面，惟可聽見丙○○表示「我只有蓋著喔
    、我只有蓋著喔」，被告則表示：「把我弄壞喔，你不要動
    手，幹什麼動手」，其後畫面中出現丙○○手持紅色資料夾
    ，丙○○與被告以手指互指，丙○○表示：「我沒有動手，
    是你打我」，被告則表示：「動手囉、動手囉、動手喔、動
    手喔」，丙○○轉向乙○○表示：「你錄你錄，你錄我」，
    被告則表示：「你動手囉、動手囉，我現在錄影存證喔，動
    手囉」，乙○○則稱：「沒有人動手」，被告又稱：「我現
    在錄影喔」，其後丙○○走向畫面左邊，畫面變黑，被告大
    聲呼喊：「救命啊」，另一檔名為「存證三」」之錄影畫面
    極短，但可見有一隻手推著丙○○所持之紅色檔案夾，有本
    院97年9 月10日審判筆錄在卷可稽，足見在被告拿出數位相
    機欲對丙○○進行蒐證時，丙○○確實有阻擋被告拍攝之動
    作，而被告為移開丙○○手持之紅色檔案夾以拍攝丙○○之
    臉部，確亦有以手推丙○○所持紅色檔案夾之動作，是被告
    辯稱其自始至終均係以雙手拿數位相機，從未以手拍打丙○○所持之紅色檔案夾一節，顯與事實不符，洵無可採，證人
    丙○○、乙○○此部分之證述，應屬可信。
  (二)至證人丙○○、乙○○於本院審理中雖另證稱被告有反折丙○○右手第四指手指之行為云云，惟證人丙○○於本院審理
    中證稱：當天我是用右手拿著檔案夾要擋住我的臉，被告右
    手持數位相機，左手就抓住我的右手第四指往外翻；我們向
    被告道德勸說後，被告跑到馬路上，之後被告又跑到專櫃，
    在專櫃前拉扯我的手，就在這個時間折到我的手；被告本來
    是抓住我大拇指以外的4 根手指，我就往反方向出力跟她反
    抗，後來因為我的第四指比較沒力就被她反折等語（見本院
    97年9 月10日審判筆錄第3 至5 頁），證人乙○○則證稱：
    當時被告右手拿著數位相機，左手在空中揮動，身體有時往
    後要拍照，有時往前要抓丙○○的手，當丙○○手拿檔案夾
    ，被告就是用她的左手直接抓丙○○的右手第四手指頭往後
    扳；被告是在專櫃外面，跑到馬路之前折丙○○的手指等語
    （見本院97年9 月10日審判筆錄第8 頁），足見證人丙○○
    、乙○○就被告究係如何抓住丙○○之手指反折及係在何處
    抓住丙○○之手指反折等細節，說法不一，渠等此部分之指
    述是否可信，已非可疑；且觀諸證人乙○○前於檢察事務官
    訊問時稱：因被告介入我的婚姻，當天是對她道德勸說，之
    後她太激動，拿相機拍我們，丙○○就拿資料夾阻擋，被告
    的手就一手在空中揮舞，之後就往我弟（即丙○○）的手搥
    下去等語（見97年度他字第1252號卷第20頁），證人丙○○
    前於檢察事務官訊問時亦稱：我不想讓她拍我的臉，拿筆記
    本擋住，被告就用手不斷揮舞而傷害到我之後，她就忽然跑
    到馬路上大喊救命等語（見97年度他字第1252號卷第20頁）
    ，可見證人丙○○、乙○○前於檢察事務官訊問時，均從未
    提及被告有以手反折丙○○手指之情事，而僅稱被告係用手
    不斷揮舞，衡情，若真有證人丙○○、乙○○所稱反折手指
    之情事存在，證人乙○○、丙○○前於檢察事務官訊問時豈
    有如此巧合均漏未提及此段經過之可能，益徵證人丙○○、
    乙○○於本院審理中證稱被告有以手反折丙○○手指一節，
    並非實在，洵無可採。
  (三)又告訴人丙○○因被告推擠、拍打、拉扯其手持之檔案夾，
    而受有右第四指近端指間關節扭傷之傷害一節，有行政院衛
    生署臺北醫院97年1 月15日出具之診斷證明書1 紙在卷可稽
    ，自堪認定。至證人丁○○於本院審理中雖證稱：案發當日
    晚上10點左右，丙○○、乙○○及他媽媽有到我家，當天丙○○並沒有提到他手痛或不舒服，在場乙○○、丙○○的媽
    媽也都沒有關心丙○○的手是否會痛，當天丙○○有拿檔案
    夾在翻，說那是他的證據，用兩隻手翻，當時我有看丙○○
    的手，他的手並沒有受傷等語（見本院97年9 月10日審判筆
    錄第11、12頁），惟以告訴人丙○○所受之傷害為右第四指
    近端指間關節扭傷，已如前述，此等傷害在外觀上本即難以
    察覺，是證人丁○○未能察覺告訴人丙○○之右第四指近端
    指間關節扭傷，並不足以證明告訴人丙○○並未受傷，況以
    告訴人丙○○當日係與其姊乙○○、其母一同前往證人丁○○家中質問證人丁○○之子即乙○○之夫與被告有不正常關
    係之事，證人乙○○或乙○○之母未在證人丁○○面前詢問
    告訴人丙○○是否手會痛，或告訴人丙○○未在證人丁○○
    面前表示手受傷，亦與常情相符，故證人丁○○之證言，實
    不足為有利被告之認定。再者，以告訴人丙○○係長笛家，
    有告訴人丙○○提出之網頁列印畫面可參，對告訴人丙○○
    而言，手指極為重要，告訴人丙○○當無為誣陷被告而故意
    自行扭傷其手指之可能。因之，以告訴人丙○○在97年1 月
    14日下午與被告發生衝突後，於翌日就醫時即診斷出受有右
    第四指近端指間關節扭傷之傷害，此等傷害，亦與被告用力
    推擠、拍打、拉扯告訴人丙○○所持之檔案夾可能造成之傷
    勢相符，且證人丙○○於本院審理中證稱：當下我就知道受
    傷了，事發後離開現場時，我的手指就愈來愈痛，也有愈來
    愈腫的情形，稍微彎一點就會痛等語，證人乙○○亦證稱：
    在現場時我沒有仔細看，是要坐計程車回家時，丙○○說他
    的手很痛，我看有輕微腫起來等語，足見告訴人丙○○所受
    之上開傷害，確係因遭被告推擠、拍打、拉扯其所持之檔案
    夾所致，自難僅以告訴人丙○○係於翌日就醫，即謂告訴人
    丙○○當日並未受傷。
  (四)又本件被告係因欲對告訴人丙○○拍攝受阻，為順利拍攝得
    告訴人丙○○之臉部，始推擠、拍打、拉扯告訴人丙○○所
    持用以遮住臉部之檔案夾，已如前述，且無積極證據足證被
    告有特意對告訴人丙○○之手部為攻擊之行為，是難認被告
    有傷害告訴人丙○○之故意，惟以被告乃心智健全之成年人
    ，本應注意在推擠、拍打、拉扯丙○○所持之紅色檔案夾時
    ，應適度控制其力道，以免用力過猛導致丙○○之手部受傷
    ，依其智識程度又無不能注意之情事，竟疏未注意，為順利
    拍攝得丙○○臉部之畫面，用力推擠、拍打、拉扯丙○○所
    持之檔案夾，因而致告訴人丙○○右第四指近端指尖關節扭
    傷，其行為具有過失，至為灼然。而告訴人丙○○所受之上
    開傷害，與被告之過失行為間具有相當因果關係，亦可認定
    。
  (五)綜上所述，被告前揭所辯，顯係卸責之詞，不足採信。本證
    事證明確，被告過失傷害犯行，洵堪認定，應予依法論科。
二、核被告甲○○所為，係犯刑法第284 條第1 項前段之過失傷
    害罪。爰審酌被告在對告訴人丙○○拍攝蒐證之過程中，因
    過失致告訴人丙○○受傷，且事後一再否認犯行，迄未與告
    訴人丙○○達成和解，賠償告訴人丙○○之損失，態度不佳
    ，兼衡其素行、智識程度，及告訴人丙○○所受之傷害尚微
    等一切情狀，量處如主文所示之刑，並諭知易科罰金之折算
    標準。
據上論斷，應依刑事訴訟法第299 條第1 項前段，刑法第284 條
第1 項前段、第41條第1 項前段，刑法施行法第1 條之1 ，判決
如主文。
本案經檢察官李巧菱到庭執行職務。
中    華    民    國    97    年    9     月    24    日
                      刑事第十三庭  法  官    曾淑娟
上列正本證明與原本無異。
如不服本判決應於送達後10日內向本院提出上訴狀
                                    書記官    謝雪紅
中    華    民    國    97    年    9     月    24    日
附錄本案論罪科刑法條全文
中華民國刑法第284條
因過失傷害人者，處6 月以下有期徒刑、拘役或5 百元以下罰金
，致重傷者，處1 年以下有期徒刑、拘役或5 百元以下罰金。
從事業務之人，因業務上之過失傷害人者，處1 年以下有期徒刑
、拘役或1 千元以下罰金，致重傷者，處3 年以下有期徒刑、拘
役或2 千元以下罰金。


司法院資訊處製作；財團法人民間司法改革基金會備份。
